【裁判字號】    98,抗,117
【裁判日期】    981013
【裁判案由】    拍賣抵押物
【裁判全文】
臺灣士林地方法院民事裁定  98年度抗字第117號
抗  告  人  乙○○
相  對  人  智冠科技股份有限公司
法定代理人  甲○○
上列當事人間拍賣抵押物事件，對於中華民國98年5 月20日本院
98年度拍字第421 號裁定提起抗告，本院裁定如下：
    主  文
抗告駁回。
抗告程序費用新臺幣壹仟元由抗告人負擔。
    理  由
一、按抵押權人，於債權已屆清償期，而未受清償者，得聲請法
    院，拍賣抵押物，就其賣得價金而受清償，民法第873 條定
    有明文。上開規定為最高限額抵押權所準用，此觀民法第88
    1 條之17等規定自明。按抵押權經設定登記後，債權人因債
    務屆滿未受清償，依民法第873 條第1 項之規定，即得聲請
    法院拍賣抵押物，如對於此項法律關係有爭執時，亦應由有
    爭執之人提起訴訟，以求解決，不得僅依抗告程序聲明其有
    爭執，並據為廢棄拍賣裁定之理由，最高法院51年台抗字第
    26 9號判例可資參照。
二、本件相對人主張：抗告人於民國97年12月10日，以其所有如
    附表所示之不動產，為擔保第三人伊東博品館股份有限公司
    （下稱：伊東博品館公司）對相對人現在（包括過去所負現
    在尚未清償）及將來所負一切債務之清償責任，設定新臺幣
    （下同）1,500 萬元之本金最高限額抵押權，約定擔保債權
    確定日期為99年12月9 日，債務清償日期依照各個債務契約
    所定清償日期，經97年12月11日登記在案。嗣第三人伊東博
    品館公司於96年7 月15日與相對人簽定「商品經銷合約書」
    ，由其銷售相對人之商品，而因第三人伊東博品館公司積欠
    相對人7 月份貨款計7,036,308 元，遂開立發票日為97年11
    月1 日之同額支票乙紙，惟因存款不足及拒絕往來戶而遭退
    票，尚欠本金計7,036,308 元，未為清償，為此聲請准予拍
    賣抵押物，並提出他項權利證明書、抵押權設定契約書、土
    地及建物登記謄本、商品經銷合約書、支票、退票理由單等
    影本可證。原法院據以准許相對人拍賣抵押物之聲請。
三、抗告意旨略以：第三人伊東博品館公司與相對人間並無一期
    未付視為全部到期之約定，故系爭最高限額抵押權所擔保之
    債權其清償期是否屆至尚有疑義，又系爭最高限額抵押權設
    定契約書並未載明債權債務範圍限於一定範圍內之法律關係
    ，是依民法第881 條之1 之規定，系爭最高限額抵押權之設
    定，應屬概括最高限額抵押權而無效。故原審裁定准予拍賣
    抵押物，實有違誤云云。
四、按稱最高限額抵押權者，謂債務人或第三人提供其不動產為
    擔保，就債權人對債務人一定範圍內之不特定債權，在最高
    限額內設定之抵押權。最高限額抵押權所擔保之債權，以由
    一定法律關係所生之債權或基於票據所生之權利為限，民法
    第881 條之1 第1 項、第2 項定有明文。查系爭最高限額抵
    押權設定契約書中，第19項擔保債權種類及範圍即明文約定
    「本抵押權設定係為貨款擔保，擔保債務人對抵押權人現在
    （包括過去所負現在尚未清償）及將來在本抵押權設定契約
    書所定最高限額內所負之債務，包括票據、借款、保證、墊
    款、貼現、出貨單、他人支票之背書。」從而，兩造係以包
    括貨款、票據、借款、保證、墊款、貼現、出貨單、他人支
    票之背書等特定債務，作為系爭最高限額抵押權從屬之基礎
    法律關係，故系爭最高限額抵押權之設定，應為有效，是抗
    告人所辯稱，系爭最高限額抵押權設定契約書並未載明債權
    債務範圍限於一定範圍內之法律關係云云，自無足採。
五、次按最高限額抵押權定有存續期間者，祇須抵押權所擔保之
    債權於存續期間內發生，在最高限額範圍內，均為抵押權效
    力所及，至抵押權所擔保債權之清償期，則應依各個具體的
    債權定之，不可將抵押權存續期間之末日與抵押權所擔保債
    權之清償期混為一談（最高法院79年度臺上字第682 號判決
    參照）。再按最高限額抵押契約，係指所有人提供抵押物，
    與債權人訂立在一定金額之限度內，擔保現在已發生及將來
    可能發生之債權之抵押權設定契約。此種抵押權所擔保之債
    權，除訂約時已發生之債權外，即將來發生之債權，在約定
    限額之範圍內，亦為抵押權效力所及（最高法院66年台上字
    第1097號判例）。從而，最高限額抵押設定契約定有擔保債
    權確定期日者，其訂約之目的係在擔保自立約之日起至擔保
    債權確定期日止之期間內所發生之債權，亦即凡在該存續期
    間內所發生，及存續期間之前發生而尚未清償，且在最高限
    額抵押權擔保範圍內之債權，皆為抵押權效力所及。查系爭
    最高限額抵押權之設定，業據相對人提出抵押權設定契約書
    、他項權利證明書、土地謄本為證，且支票債務為系爭最高
    限額抵押權擔保之範圍，已如上述，系爭支票之發票日為97
    年11月1 日，於97年11月3 日經提示遭退票，則系爭支票債
    務已屆清償期，且屬過去所負現在尚未清償之債務，亦在系
    爭最高限額抵押權所擔保之範圍內，金額未逾最高限額1,50
    0 萬元，揆諸前揭說明，系爭支票債務為系爭最高限額抵押
    權效力所及，當無疑問。抗告人逕指系爭最高限額抵押權係
    擔保貨款而非借款，且清償期尚未屆至，法院自無從准許拍
    賣抵押物云云，顯有誤會，亦無足採。
六、綜上所述，原法院准許相對人拍賣抵押物之聲請，於法並無
    不合。從而，抗告人提起抗告，請求廢棄原裁定，為無理由
    ，應予駁回。
七、爰依法裁定如主文。
中    華    民    國    98    年    10    月    13    日
                  民事第二庭  審判長法  官  方彬彬
                                    法  官  王怡雯
                                    法  官  絲鈺雲
以上正本證明與原本無異。
如不服本裁定，僅得於收受本裁定正本送達後10日內，以適用法
規顯有錯誤為理由，向本院提出再抗告狀，（須附繕本一份及繳
納再抗告裁判費新台幣1,000 元），經本院許可後始可再抗告。
再抗告時應提出委任律師或具有律師資格之人之委任狀；委任有
律師資格者，另應附具律師資格證書及釋明委任人與受任人有民
事訴訟法第466 條之1 第1 項但書或第2 項所定關係之釋明文書
影本。
中    華    民    國    98    年    10    月    15    日
                                    書記官  林玫熹


司法院資訊處製作；財團法人民間司法改革基金會備份。
